臺灣屏東地方法院民事判決　　　　　　　　　　　　　　九十四年度訴字第三七號
　　原　　　告　丁○○
　　訴訟代理人　陳水聰律師
　　複代理人　　張瓊文律師
　　被　　　告　彰化商業銀行股份有限公司
　　法定代理人　乙○○
　　訴訟代理人　甲○○
　　被　　　告　丙○○
上列當事人間第三人異議之訴事件，本院於民國94年5 月30日言
詞辯論終結，判決如下：
    主    文
原告之訴駁回。
訴訟費用由原告負擔。
    事實及理由
一、本件被告丙○○未於言詞辯論期日到場，核無民事訴訟法第
    386 條各款所列情形，爰依原告聲請，由其一造辯論而為判
    決。
二、原告主張：坐落屏東縣潮州鎮○○○段794 地號土地（下稱
    794 地號土地）係被告丙○○所有，伊經丙○○之同意使用
    前揭土地，另行出資興建如附圖所示之斜線部分建物（除
    794 地號外，另佔用同段793 之10、795 之3 等地號土地）
    ，面積共為754.50平方公尺（下稱系爭建物），現作為汽車
    保養場使用。乃被告彰化商業銀行股份有限公司（下稱彰化
    銀行）以丙○○對其有債務未清償為由，而聲請本院以93
    年度執字第19067 號強制執行，拍賣丙○○所有前揭794 地
    號土地及土地上門牌號碼屏東縣潮州鎮○○路1 之10號之未
    經保存登記建物（暫編為4117建號），併對前揭系爭建物查
    封，並將系爭建物列為拍賣公告附表暫編為4117建號建物之
    一部分予以拍賣，系爭建物係伊出資興建屬伊所有，非丙○
    ○所有，彰化銀行對之聲請拍賣並無理由，為此依強制執行
    法第15條規定提起第三人異議之訴。於本院聲明：本院93年
    度執字第19067 號強制執行事件就如附圖斜線所示執行標的
    物之執行程序應予撤銷。
三、被告彰化銀行則以：前揭794 地號土地於丙○○設定抵押時
    ，銀行之徵信人員至現場徵信調查時，並未有系爭建物，且
    至假扣押之際亦未有系爭建物，縱令設定抵押時已有建物，
    惟依丙○○於86年間向被告所出具之切結書及抵押權設定契
    約書所載，系爭建物之所有權人應為被告丙○○，且原告所
    提出之營利事業登記證上之門牌號碼與系爭建物並不相同等
    語，資為抗辯。於本院聲明：原告之訴應予駁回。
    被告丙○○經合法通知未於言詞辯論期日到場辯論，亦未提
    出任何書狀或陳述。
四、原告主張被告彰化銀行以被告丙○○為債務人，而聲請本院
    以93年度執字第19067 號強制執行事件，將門牌號碼屏東縣
    潮州鎮○○路1 之10號之未保存登記建物予以強制執行，併
    對前揭系爭建物查封，並將系爭建物列為拍賣公告附表建物
    之一部分予以拍賣之事實，業據其提出本院民事執行處拍賣
    公告為證，並經本院依職權調取本院93年度執字第19067 號
    執行卷宗核閱屬實，又系爭建物包括如附圖所示斜線部分之
    磚造蓋鐵皮儲物間、鐵架蓋鐵皮（石棉瓦）之保養場、磚造
    蓋鐵皮會客室、及磚造蓋石棉瓦辦公室，面積共計754.50平
    方公尺等情，亦據本院勘驗現場，並囑託屏東縣潮州地政事
    務所派員實施測量，製有勘驗筆錄，及如附圖所示土地複丈
    成果圖在卷可稽，且均為被告所不爭執。惟原告主張系爭建
    物為其出資建造乙節，則為被告所否認，並以前揭情詞置辯
    ，則本件之爭點即為：系爭建物是否為原告所出資建築？
五、按強制執行法第15條所謂就執行標的物有足以排除強制執行
    之權利者，係指對於執行標的物有所有權、典權、留置權、
    質權存在情形之一者而言，亦經最高法院44年台上字第721
    號著有判例可參。又確認不動產歸屬之訴，應由原告提出確
    實證據證明所有權歸屬於己，若原告不能為確切之證明，且
    依法院調查復不能得相當之憑信者，即難令其獲勝訴之判決
    ，最高法院19年上字第1039號判例意旨可供參照。本件原告
    主張其對執行標的物其中系爭建物部分有所有權之事實，既
    為被告彰化銀行所否認，原告自應就其出資興建之事實，負
    舉證之責任。本件原告主張系爭建物為其所有，係以營利事
    業登記證為證，惟查：
(一)原告主張其係於民國76年間經丙○○之同意而使用794 地號
    土地興建系爭建物，並提供訴外人賴金泉經營汽車保養場並
    提出營業登記證為證，然觀之所提出之汽車保養場之營利事
    業登記證其住址為屏東縣潮州鎮○○路1 之11號與查封拍賣
    之系爭建物門牌號碼為同路1 之10號，兩者有別，則原告所
    稱擁有所有權之建物是否即為系爭建物並非無疑，又縱令為
    同一建物，然經本院執行處向屏東縣稅捐稽徵處函查屏東縣
    潮州鎮○○路1 之11號建物之房屋納稅義務人為賴金泉，有
    房屋稅課稅明細表附卷可參（本院92執字第16760 號卷第37
    頁），此部分亦為原告所不爭執，房屋稅納稅義務人雖並非
    必為房屋所有人，繳納房屋稅之收據亦非即為房屋所有權之
    證明，是系爭房屋之房屋稅課稅義務人為賴金泉，固然無法
    證明系爭房屋確為賴金泉所有，然系爭房屋如係原告所有，
    何以未由原告為納稅義務人，且數十餘年來均由賴金泉繳納
    房屋稅？抑且於本院現場履勘時就系爭建物有無設立稅籍資
    料一事，原告竟答以不清楚（本院卷第61頁），凡此均與常
    情有違。參以賴金泉即係丙○○之連帶保證人，向原告借款
    ，嗣因無法清償而同列債務人，經原告聲請法院拍賣抵押物
    強制執行，顯非資力甚佳之人，焉有再行負擔系爭建物房屋
    稅之理？
(二)又查，系爭建物業經本院於87年間即實行假扣押查封在案，
    並先後以92年度執字第16760 號，及93度執字第19067 號強
    制執行事件進行拍賣，在五、六年間之扣押、拍賣過程中，
    原告均未向執行處主張有建物所有權存在，此據本院調取上
    開執行卷宗核閱屬實，倘如原告所辯其就系爭建物有所有權
    ，衡情，攸關系爭建物原告得否繼續保有使用系爭土地之權
    益，於此長期之拍賣過程中，原告竟未向執行處主張其就系
    爭建物有所有權存在，亦有違常情。
(三)又卷附抵押權設定契約書及丙○○向被告申辦貸款所出具之
    切結書分別記載：「所提供之擔保物完全為擔保物提供人合
    法所有，他人並無任何其他權利」，「立切書人丙○○今後
    將後開本人所有不動產提供貴會設定抵押權，本人茲聲明該
    項不動產於提供設定抵押權登記時，確無任何租賃情事」等
    語，（見本院卷第29至31頁），參酌系爭土地於徵信人員至
    現場徵信調查時，丙○○亦未告知徵信人員有系爭建物，此
    亦有現場照片可證（見本院卷第82頁），是原告主張由丙○
    ○提供794 地號土地使用而興建系爭建物，即與前開事證不
    符，尚難採信。
(四)末按，原告主張其出資興建，然關於興建之時間或興建期間
    資金之給付情形，均未有任何相關資料之提出，且依原告主
    張與丙○○間就794 地號土地存有使用關係，而又將系爭建
    物提供與賴金泉使用（即就系爭建物亦存有使用關係），則
    就前後使用關係究係有償抑或無償，如係有償如何交付相關
    對價等情，亦未見原告敘明，原告空言主張有系爭建物之所
    有權，顯係臨訟杜撰，無足採信。
六、綜上所述，原告無法證明系爭建物為其出資建造，而原始取
    得所有權，既非系爭建物之所有權人，並無足以排除強制執
    行之權利，從而原告基於所有權人之地位提起本訴，訴請被
    告就本院93年度執字第19067 號強制執行程序就如附圖所示
    斜線部分之執行標的物所為強制執行程序應予撤銷為無理由
    ，應予駁回。
七、本件事證已臻明確，兩造其餘攻擊防禦方法，核與判決結果
    不生影響，毋庸一一論述，併此敘明。
八、據上論結，本件原告之訴為無理由，依民事訴訟法第385 條
    第1 項前段，第78條，判決如主文。
中　  華　  民　  國 　94　　年　　6 　月     8　  日
                           臺灣屏東地方法院民事第一庭
                           法      官  羅心芳
正本係照原本作成。
如不服本判決，應於收受送達後二十日內向本院提出上訴書狀，
其未表明上訴理由者，應於提出上訴後二十日內向本院補提理由
書狀（均須按他造當事人之人數附繕本）
                         法院書記官  林碧珠
中　  華　  民　  國 　94　　年　　6 　月     8　  日
